【裁判字號】    95,交聲,513
【裁判日期】    951030
【裁判案由】    聲明異議
【裁判全文】
臺灣臺南地方法院交通事件裁定         95年度交聲字第513號
移送機關    交通部公路總局嘉義區監理所麻豆監理站
受處分人
即異議人    乙○○
上列受處分人因違反道路交通管理處罰條例案件，對於交通部公
路總局嘉義區監理所麻豆監理站民國95年4月6日所為之裁決處分
（處分案號：麻監裁罰字第裁75-GC0000000號），聲明異議，本
院裁定如下：
    主  文
原處分撤銷。
乙○○不罰。
    理  由
一、本件聲明異議意旨略以：受處分人即異議人乙○○被警逕行
    舉發於民國95年2月27日8時3分許，駕駛牌照號碼KJ3-691號
    機車，在臺中港路與安和路口，「不依規定兩段式左轉，
    不服從交通勤務警察之指揮」，經麻豆監理站依道路交通
    管理處罰條例第48條第1項第2款、第60條第2項第1款規定，
    裁處罰鍰新臺幣1千5百元。惟員警於執勤中，發現違規機
    車不服指揮並加速左轉駛離，當場記明足以辨識之資料，並
    逕行舉發，這是員警執行勤務正當程序，但僅憑員警於匆忙
    中片段記憶，難保不會有馮京當馬涼之情事，把K13-691看
    成KJ3-691，本案既無照片也無調閱路口監視影帶，如此粗
    糙之資料，就要求無辜之善意第三者背負罰則，實屬荒繆，
    且在本人申訴後仍只做書面查證回函維持原案，更顯示辦案
    之草率。本人在戶籍地臺南縣新市鄉經營家庭五金行，每
    日工作時間從早上7點至晚上10點，且幾乎全年無休，這點
    同業及鄰居皆可作證。95年2月27日是上班日，本人於當天
    早上8時3分在家中經營生意並未外出，且從戶籍地到臺中事
    發地點，少說有150公里以上，若以時速50公里計算，豈不
    是當天5時就要從家中出發，才能在8時3分於事發地點出現
    ，這豈非人在家中坐禍從天上來，而且本人在臺中市既無親
    戚，也無將機車出借他人之行為，故絕無會有本人的車輛出
    現臺中市發生違規事項。異議人對上開裁罰不服，為此提出
    異議。
二、按汽車駕駛人轉彎時，不依標誌、標線、號誌指示者，處2
    百元以上6百元以下（即新臺幣6百元以上1千8百元以下）罰
    鍰；又汽車駕駛人，駕駛汽車不服從交通勤務警察或依法令
    執行交通指揮、稽查任務人員之指揮或稽查者，處新臺幣9
    百元以上1千8百元以下罰鍰，94年12月28日修正（95年7月1
    日施行）前之道路交通管理處罰條例第48條第1項第2款、第
    60 條第2項第1款定有明文。經查：
(1)、受處分人即異議人乙○○被警逕行舉發於95年2月27日8時3
    分許，駕駛牌照號碼KJ3-691號機車，在臺中港路與安和路
    口，「不依規定兩段式左轉，不服從交通勤務警察之指
    揮」，固有臺中市警察局95年2月27日中市警交字第GC00000
    00號舉發違反道路交通管理事件通知單附卷可稽，並經證人
    即舉發之甲○○於本院95年5月17日調查時證稱：本件舉發
    時沒有無拍照或攝影，當時我執行7時到9時的路口交通指揮
    ，這部車剛好經過我前面，不聽我的指揮，強行左轉，當時
    天氣狀況良好，我的視力也不錯，我發現之後，馬上登記於
    隨身的簿子上，並看發生的時間云云。
(2)、證人丁○○於本院95年6月29日調查時證稱：其是乙○○國
    小時的同學，認識乙○○已經三、四十年了，其係臺電的約
    僱人員，負責抄寫電錶，如果其去上班，都會經過乙○○開
    的店，會跟他打招呼，那幾天其都有跟他打招呼，但是是否
    95年2月27日，其不敢確定等語。證人丙○○於本院95年6月
    29日調查時證稱：其以開開計程車為業，從國小就認識乙○
    ○迄今，95年2月27日那幾天都有到乙○○店裡，95年2月27
    日當天其是在10點多去的，去他店裡買鐵釘、網子等釘鴿房
    的東西，是向乙○○買的等語。
(3)、異議人乙○○家住臺南縣新市鄉○○街89號，如其有在95年
    2月27日8時3分許駕駛KJ3-691號機車出現在臺中港路與安和
    路口，則從其住處到臺中市，少說有150公里以上，若以時
    速50公里計算，豈不是當天5時就要從家中出發，才能在8時
    3分於事發地點出現，而依證人丙○○上開證言，其當天上
    午10時許，有到乙○○店裡向乙○○買鐵釘、網子等物，則
    乙○○又如何能在2小時之時間內從臺中市駕駛KJ3-691號機
    車回家，顯然不合情理。
(4)、警察固可依道路交通管理處罰條例第7條之2之規定，對交通
    違規人逕行舉發，惟逕行舉發未必皆全然無誤，雖然本院依
    職權調查全國的監理站都沒有KI3-691號機車或K13-691號機
    車，有麻豆監理站95年5月29日嘉監麻字第0950007153號函
    附卷可稽，然亦難保有其他誤認之情形，為免冤抑，並參照
    上開(2)、(3)之情節，應認異議人之異議理由較為可信。
三、綜上所述，本件之異議為有理由，原處分於法尚有未合，應
    由本院裁定將原處分撤銷，並另為異議人不罰之諭知，以資
    適法。
四、據上論斷，應依道路交通案件處理辦法第20條前段，裁定如
    主文。
中    華    民    國    95    年    10    月    30    日
                   交通法庭   法  官  林勝利
以上正本證明與原本無異。
如不服本裁定應於送達後5日內向本院提出抗告狀。
                              書記官  陳金堂
中    華    民    國    95    年    10    月    30    日


司法院資訊處製作；財團法人民間司法改革基金會備份。
